---
title: "SME0803-LISTA2"
author: "Francisco Miranda"
date: "12/03/2020"
output: html_document
---

```{r setup, include=FALSE}
knitr::opts_chunk$set(echo = TRUE)
```
# VISUALIZAÇÃO E EXPLORAÇÃO DE DADOS - LISTA 2

Prof. Juliana Cobre]

Todos os exercícios foram retirados de Stephen Kokoska - Introdução à Estatística - Uma Abordagem por Resolução de Problemas, exceto onde indicado.

## Exercicio 1

O gerente de vendas de uma concessionária de automóveis Chrysler enviou uma pesquisa a proprietários desses carros, selecionados aleatoriamente, para avaliar a satisfação do cliente. Uma das perguntas era “Qual a chance de você comprar outro carro da mesma marca e modelo?" Os participantes da pesquisa podiam responder Muito Provável (MP), Provável (P), Neutro (N), Im-
provável (I) ou Muito Improvável (MI). Os resultados estão disponíveis no arquivo 2019-sme0803-lista2dadosK2.14.R.

* (a) Construa uma distribuição de frequência para esses dados.
* (b) Use a tabela da parte (a) para construir um gráfico de setores para esses dados.

```{r}
a <- read.delim("dados1.txt") #lendo os dados
a.freq <- table(a) #tabulando as frequencias

cbind(a.freq) #imprime a tabela

names(a.freq) <- c("I","MI","MP","N","P") #rotulos
pct <- round(a.freq/sum(a.freq)*100) #calcula percentuais

pie(a.freq, labels = names(a.freq),  main="Nível de Satisfação")


```

## Exercício 2 

Obteve-se uma amostra aleatória de eleitores em uma eleição para substituir um senados do estado que se apresentava por motivos de saúde. A filiação partidária de cada eleitor é apresentada no arquivo 2019-sme0803-lista2dadosK2.15.R:
democrata (D), Republicano (R) ou Independente (I).

* (a) Construa uma distribuição de frequência para esses dados.
* (b) Use a tabela da parte (a) para construir um gráfico de setores para esses dados.

```{r}
  a <- read.delim("dados2.txt") #lendo os dados
  a.freq <- table(a) #tabulando
  names(a.freq) <- c("D","I","R")
  cbind(a.freq) #imprime a tabela

  pie(a.freq, names(a.freq))
```

## Exercício 3

A distribuição de conceitos em uma grande turma de psicologia na Lousiania State University é apresentada no arquivo 2019-sme0803-lista2dadosK2.17.R.

* (a) Ache a frequência relativa para cada conceito.

* (b) Construa um gráfico de barras, usando a frequência no eixo vertical, e um gráfico de setores a partir da distribuição de frequência.

* (c) Quantos estudantes havia nessa turma de psicologia? Qual proporção de estudantes foi aprovada (ou seja, recebeu D ou mais)?

````{r}
  a <- c(10, 43, 54, 26, 15)
  names(a) <- c("A","B","C","D","E")
  a.freq <- a/sum(a)
  cbind(a.freq)
  barplot(a.freq)
  pie(a.freq,labels = names(a))
  
  print(c("Estudantes na turma:",sum(a)))
  print(c("Estudantes aprovados:",sum(a)-a[length(a)]))
```

## Exercicio 4

Obteve-se uma amostra aleatória de assinantes antigos de Popular Woodworking e perguntou-se a cada um a marca de serra de mesa que usava. Os resultados são apresentados no arquivo 2019-sme0803-lista2dadosK2.19.R. 

* (a) Construa uma distribuição de frequência para esses dados.

* (b) Esboce cuidadosamente um gráfico de barras, usando a frequência no eixo vertical, e um gráfico de setores para esses dados.

* (c) Qual proporção de pessoas nessa amostra usa uma serra de mesa Craftsman ou Black & Decker?

* (d) Qual proporção de pessoas nessa amostra não usa uma serra de mesa Delta?


````{r}
  a <- read.delim("dados4.txt") #lendo os dados
  a.freq <- table(a)
  cbind(a.freq) #tabela de frequencia
  
  barplot(a.freq) #grafico de barras
  pie(a.freq) #grafico de setores

  
  pct <-round(a.freq/sum(a.freq)*100)  
  print(c("% Craftsman ou Black & Decker:",pct["Craftsman"] +pct["Black & Decker"]))
  print(c("% Não usa Delta:", (100-pct["Delta"])))
```
## Exercício 5 

Os cintos de segurança de um automóvel é projetado para evitar que um ocupante entre em contato com o interior do carro e que seja ejetado para fora dele durante um acidente. Os cintos de segurança dianteiros tornaram-se equipamentos obrigatórios em 1964, e os traseiros em 1968. A Administração de Segurança do Tráfego nas Estradas estuda várias características relativas a
mortes de passageiros de veículos. A tabela, encontrada no arquivo 2019-sme0803-lista2dadosK2.30.xls, mostra as mortes de ocupantes de veículos, com 16 anos de idade ou mais, em acidentes de carro em 2006 por hora do dia e uso do cinto.

* (a) Ache a frequência relativa para a categoria com cinto para cada hora do dia. Construa um gráfico de barras, usando a frequência no eixo vertical (e hora do dia no eixo horizontal).

* (b) Ache a frequência relativa para a categoria sem cinto para cada hora do dia. Construa
um gráfico de barras, usando a frequência no eixo vertical (e hora do dia no eixo horizontal).

* (c) Como se comparam esses dois gráficos de barras? Descreva quaisquer semelhanças ou diferenças.

```{r}
#install.packages("readxl")
library(readxl) #pacote para ler arquivos xls.
tab <-  read_excel("SME0803_dados/2019-sme0803-lista2dadosK2.30.xls")

na <- sum(tab$`Com cinto`)
freqa <- tab$`Com cinto` / na
names(freqa) <- tab$Hora


nb <- sum(tab$`Sem cinto`)
freqb <- tab$`Sem cinto` / nb
names(freqb) <- tab$Hora

par(mfrow =c(2,1))
barplot(freqa, col = "lightblue", main = "Com cinto")

barplot(freqb, col = "lightpink", main = "Sem cinto")
```
#### Resp c:
* Teste de aderencia para verificar se os dados tem distr. normal

````{r}
ks.test(freqa,y="pnorm",mean=mean(freqa),sd=sd(freqa))
ks.test(freqb,y="pnorm",mean=mean(freqb),sd=sd(freqb))
```
Valores-p próximos de 1 não nos fornecem indicios para rejeitar h0, ou seja, não refutamos que os dados tenham distribuição normal. A média dos acidentes com cinto ocorre durante a tarde, enquanto os acidentes sem cinto ocorrem em média durante a madrugada, e com uma variãncia maior. 

## Exercício 6

Gráficos de barras empilhados ou lado a lado podem ser usados para a comparação de dados categóricos obtidos de duas (ou mais) fontes ou grupos diferentes. Os dados, disponíveis no arquivo 2019-sme0803-lista2dadosK2.33.xls, apresentam uma os conceitos de testes em duas seções
diferentes de alunos de um curbso introdutório de estatística. Construa gráficos de barras empilhadas e lado a lado para esses dados.

```{r}
library(readxl)
tab <-  (read_excel("SME0803_dados/2019-sme0803-lista2dadosK2.33.xls"))
nomes <- tab$Classificação
tab <- matrix(c(tab$`Freq Homens`,tab$`Freq Mulheres`),ncol = 2, nrow = 5)
rownames(tab) <- nomes
colnames(tab) <- c("Freq. Homens", "Freq Mulheres")

par(mfrow =c(2,1))

barplot(t(tab),col = c("lightblue","lightpink"), main = "Conceito no curso")

legend("topright", col = c("blue","pink"),
       legend = c("Homens","Mulheres"),
       pch = 1)

barplot(t(tab), beside = TRUE, col = c("lightblue","lightpink"))


```

## Exercício 7 

O número de mulheres na força de trabalho tem crescido continuamente desde 1970. Em 2007, havia aproximadamente 71 milhões de mulheres trabalhadoras com 16 anos de idade ou mais, representando 59% de toda a força de trabalho dos Estados Unidos. A tabela disponível no arquivo  2019-sme0803-lista2dadosK2.34.xls apresenta a frequência relativa de trabalhadores homens e mulheres, por idade, em 2007.

* (a) Construa um gráfico de barras lado a lado, usando a frequência relativa de cada classe.

* (b) Usando esses dados, há alguma maneira de se determinar a frequência relativa de todas as mulheres (ou homens), com 16 anos de idade ou mais, que estavam trabalhando em 2007?  Por que ou por que não?

```{r}
library(readxl)

tab <-  read_excel("SME0803_dados/2019-sme0803-lista2dadosK2.34.xls")
nomes <- tab$`Grupo de idade`
tab <- matrix(c(tab$`Freq. Relativa Homens`,tab$`Freq. Relativa Mulheres`),ncol = 2, nrow = 7)
rownames(tab) <- nomes
colnames(tab) <- c("Freq. Relativa Homens", "Freq Relativa Mulheres")
barplot(t(tab),col = c("lightblue","lightpink"))

barplot(t(tab), beside = T, col = c("blue","pink"))
legend("topright", col = c("lightblue","lightpink"),
       legend = c("Homens","Mulheres"),
       pch = 1)


```

## Exercício 8

Considere os dados disponíveis no arquivo 2019-sme0803-lista2dadosK2.53.xls. Construa uma distribuição de frequência para resumir esses dados, usando os intervalos de classe 78-80, 80-82, 82-84, . . .


```{r}
library(readxl)

tab <-  read_excel("SME0803_dados/2019-sme0803-lista2dadosK2.53.xls")

dados <- sort(tab$Dados)
n = length(dados) 
A = max(dados) - min(dados) 
A_c = 2

limites = seq(min(dados),max(dados),A_c)

freq = table(cut(dados, breaks = limites, right = FALSE))
barplot(freq)

freq_r = freq/n
barplot(freq_r)


```

## Exercicio 9

Histograma de frequencia dos dados da tabela

```{r}
freq <- c(5,8,10,12,9,8,5,4,3,2)
limites <- seq(400,500,10)
classes = levels(cut(freq, breaks = limites, right = FALSE))
names(freq) <- classes

barplot(freq)
```

## Exercicio 13

Há padrões naciinais para cada sinal em estradas, marcação de solo e sinal de traáfego. Embora a lei estadual prevaleça, não há uma política estadual sobre o tempo de duração da luz amarela. Suponha que a duração recomentada em nível federal seja de 3 a 6 segundos, com tempos mais longos em vias com limites mais altos de velocidade. Seliecinou-se uma amostra aleatória de sinais de tráfego em Norman, Oklahoma, e registrou-se o tempo de duração da luz amarela para cada um deles. sme0803-lista2dadosK2.52.xls.

* Contrua um histograma de ramo-e-folhas. Divida cada ramo em cinco partes.

* com base no diagrama da parte a, voce acha que a duração da luz amarela nessa cidade satisfaz a recomendação federal? justifique sua resposta.

```{r}
tab <-  read_excel("SME0803_dados/2019-sme0803-lista2dadosK2.52.xls")
stem(tab$Duração, scale = 2)

```