---
title: "SME0803-LISTA2"
author: "Francisco Miranda"
date: "12/03/2020"
output: html_document
---

```{r setup, include=FALSE}
knitr::opts_chunk$set(echo = TRUE)
```
# VISUALIZAÇÃO E EXPLORAÇÃO DE DADOS - LISTA 3

Prof. Juliana Cobre

Todos os exercícios foram retirados de Stephen Kokoska - Introdução à Estatística - Uma Abordagem por Resolução de Problemas, exceto onde indicado.


## Exercicio 1

Consumo de Combustível e Carros. A qualidade de bateria de um automóvel é, em geral, media em Cold Cranking Amps (CCA), uma medida da corrente a 0F. Trinta baterias de automóveis foram selecionadas e sujeitas a temperaturas congelantes. Os dados de CCA resultantes constam no arquivo 2019-sme0803-lista2dadosK2.63.xls.

* (a) Construa uma distribuição de frequência para resumir esses dados, e faça o histograma correspondente.

````{r}
library(readxl)
tab <- read_excel(path = "SME0803_dados/2019-sme0803-lista2dadosK2.63.xls")
freq <- tab$CCA/sum(tab$CCA)

h <- hist(tab$CCA,breaks = "Sturges", xlab = "CCA", main = " ")

x <- tab$CCA
xfit<-seq(min(x),max(x),length=30)
yfit<-dexp(xfit,rate = 1/mean(x))
yfit <- yfit*diff(h$mids[1:2])*length(x)
lines(xfit, yfit, col="blue")
abline(v= median(tab$CCA), col = "red")
legend("topright", col = c("red","blue"),
       legend = c("Mediana","Modelo Exponencial"),
       pch = "|")
```

* (b) Descreva a forma da distribuição.

lembra uma exponencial com media 150 (linha azul)

* (c) Estime o meio da distribuição, um número M tal que 50% dos dados estão abaixo de M e 50% estão acima de M.
```{r}
# a famosa mediana
 median(tab$CCA)
```

