---
title: "SME0803-LISTA2"
author: "Francisco Miranda"
date: "12/03/2020"
output: html_document
---

```{r setup, include=FALSE}
knitr::opts_chunk$set(echo = TRUE)
```

##Exercicio 1
O gerente de vendas de uma concessionária de automóveis Chrysler enviou uma pesquisa a proprietários desses carros, selecionados aleatoriamente, para avaliar a satisfação do cliente. Uma das perguntas era “Qual a chance de você comprar outro carro da mesma marca e modelo?" Os participantes da pesquisa podiam responder Muito Provável (MP), Provável (P), Neutro (N), Im-
provável (I) ou Muito Improvável (MI). Os resultados estão disponíveis no arquivo 2019-sme0803-lista2dadosK2.14.R.

(a) Construa uma distribuição de frequência para
esses dados.
(b) Use a tabela da parte (a) para construir um
gráfico de setores para esses dados.

```{r}
a <- read.delim("dados1.txt") #lendo os dados
a.freq <- table(a) #tabulando as frequencias

cbind(a.freq) #imprime a tabela

lbls <- unique(a)
pie(a.freq, labels = lbls, main="Nível de Satisfação") #grafico de setores

```
```{r}
pct <- round(a.freq/sum(a.freq)*100)
a.freq <- paste(a.freq, pct) # add percents to labels
lbls <- paste(lbls,"%",sep="") # ad % to labels
pie(a.freq,labels = lbls, col=rainbow(length(lbls)),
   main="Pie Chart of Countries")
```

## Including Plots

You can also embed plots, for example:

```{r pressure, echo=FALSE}
plot(pressure)
```

Note that the `echo = FALSE` parameter was added to the code chunk to prevent printing of the R code that generated the plot.
